【裁判字號】    97,台上,5351
【裁判日期】    971023
【裁判案由】    違反毒品危害防制條例
【裁判全文】
最高法院刑事判決            九十七年度台上字第五三五一號
上  訴  人  甲○○
上列上訴人因違反毒品危害防制條例案件，不服台灣高等法院中
華民國九十七年八月六日第二審判決（九十七年度上訴字第三三
八二號，起訴案號：台灣板橋地方法院檢察署九十六年度毒偵字
第九一二五號），提起上訴，本院判決如下：
    主  文
上訴駁回。
    理  由
按刑事訴訟法第三百七十七條規定，上訴於第三審法院，非以判
決違背法令為理由，不得為之。是提起第三審上訴，應以原判決
違背法令為理由，係屬法定要件。如果上訴理由書狀並未依據卷
內訴訟資料，具體指摘原判決不適用何種法則或如何適用不當，
或所指摘原判決違法情事，顯與法律規定得為第三審上訴理由之
違法情形，不相適合時，均應認其上訴為違背法律上之程式，予
以駁回。本件上訴人甲○○經第一審判處施用第一級毒品（累犯
）罪刑，其不服提起第二審上訴，原判決以上訴人未依據卷內訴
訟資料，具體指摘第一審判決認事用法有何違法或不當之處，上
訴未敘述具體理由，因認其第二審上訴違背法律上之程式，不經
言詞辯論，逕以判決駁回，已詳敘憑以論斷之理由，從形式上觀
察，並無違背法令之情形。上訴意旨略以：原審於收受上訴人上
訴理由書狀，未擇定期日審理，給予上訴人陳述不服理由及最後
陳述意見之機會，剝奪上訴人訴訟權利，顯然違背法令；又上訴
人於原審審理時所欲表明之上訴理由，乃本件查獲之尿液檢體封
印，並非上訴人封捺，合理質疑鑑定檢體之尿液非上訴人所有，
故卷附檢體報告，自無證明力，原審未賦予上訴人主張權益及防
禦之機會，自有應於審判期日調查之證據而未予調查之違法云云
。按不服地方法院之第一審判決而上訴者，應向管轄第二審之高
等法院為之。第二審上訴書狀應敘述具體理由，第二審法院認為
上訴書狀未敘述理由者，應以判決駁回之。刑事訴訟法第三百六
十一條第一項、第二項、第三百六十七條前段分別定有明文。所
謂不服第一審判決之具體理由，必係依據卷內既有訴訟資料或提
出新事證等客觀上構成應予撤銷之具體事由，指摘或表明第一審
判決有何採證認事用法或量刑等足以影響判決本旨之不當或違法
，始克當之；倘未依上揭意旨指出具體事由，僅泛言第一審判決
認定事實錯誤、違背法令、量刑失入，皆與第二審上訴制度旨在
請求第二審法院撤銷、變更第一審不當或違法之判決，以實現個
案救濟之立法目的有違。卷查，本件上訴人不服第一審判決，提
起第二審上訴，泛以其所犯係單純施用第一級毒品之罪，犯後坦
承犯行，深知悔誤，請從輕量刑等語為指摘，有其上訴書狀可稽
（見原審卷第十頁），原判決以第一審於量刑時業已審酌上訴人
坦承犯行，態度尚佳等一切情狀，上訴人上訴猶指犯後態度良好
，請求從輕量刑，顯未依卷內既有訴訟資料或提出新事證，指摘
或表明原審判決有何採證認事、用法或量刑等足以影響判決本旨
之不當或違法，構成應撤銷之具體事由，因認其在第二審之上訴
，未敘述具體理由，駁回其在第二審之上訴，核於上揭規定無違
。再原審以上訴人在第二審提起上訴不合法為由，駁回其上訴，
既未就實體事項為審理，即無所謂應於審判期日調查之證據而未
予調查或未予上訴人最後陳述之機會等違法情形存在。上訴意旨
執此指摘原判決違背法令，自非適法上訴第三審之理由。依前揭
說明，其上訴違背法律上之程式，應予駁回。
據上論結，應依刑事訴訟法第三百九十五條前段，判決如主文。
中    華    民    國  九十七  年    十    月  二十三  日
                      最高法院刑事第十二庭
                          審判長法官  石  木  欽
                                法官  陳  世  淙
                                法官  洪  佳  濱
                                法官  呂  丹  玉
                                法官  段  景  榕
      本件正本證明與原本無異
                                      書  記  官
中    華    民    國  九十七  年    十    月  三十一  日
                                                      Ｑ


司法院資訊處製作；財團法人民間司法改革基金會備份。
